【裁判字號】    98,中簡上,145
【裁判日期】    980428
【裁判案由】    詐欺
【裁判全文】
臺灣臺中地方法院刑事判決            98年度中簡上字第145號
上  訴  人  甲○○
即  被  告
                    國民
上列上訴人因詐欺案件，不服本院臺中簡易庭97年度中簡字第39
65號中華民國97年12月31日第一審簡易判決（聲請案號：97年度
偵字第25088 號），提起上訴，本院管轄第二審之合議庭，判決
如下：
    主    文
上訴駁回。
甲○○緩刑貳年，並應向乙○○支付財產上之損害賠償共計新臺
幣壹萬伍仟元，給付方法為自民國九十八年五月二十八日起至九
十八年七月二十八日止，於每月二十八日前各給付新臺幣伍仟元
。
    犯罪事實
一、本案經本院合議庭審理結果，除原審判決書犯罪事實及理由
    欄一、第8 列：「存摺等物」之記載，應補充記載為：「存
    摺、金融卡及其密碼」；第14列「04」之記載，應更正記載
    為：「02」外，原審認事用法及量刑均無不當，應予維持，
    並引用原審判決書其餘部分記載之犯罪事實、證據及理由（
    如附件）。
二、上訴人即被告甲○○（下稱被告）上訴意旨略以：伊因受教
    育不多知識淺薄，近因景氣不好，心想籌點小本做小吃生意
    ，幫助家計，於97年8 月上旬見夾報中小廣告，可協助貸款
    新臺幣（下同）30萬元，上訴人需款孔急，即打電話查詢，
    因一時糊塗，鬼迷心竅，將郵局帳戶之存摺、金融卡及密碼
    ，寄交予陌生之不詳姓名年籍之男子，因而幫助犯罪，犯罪
    情節實堪憐憫，且犯罪情節亦甚輕微，懇請賜予免刑之處罰
    云云。
三、按量刑之輕重，係事實審法院得依職權自由裁量之事項，茍
    已斟酌刑法第57條各款所列情狀而未逾越法定刑度，則不得
    遽指為違法；又刑罰之量定屬法院自由裁量之職權行使，但
    仍應審酌刑法第57條所列各款事由及一切情狀，為酌量輕重
    之標準，並非漫無限制，在同一犯罪事實與情節，如別無其
    他加重或減輕之原因，下級法院量定之刑，亦無過重或失輕
    之不當情形，則上級法院對於下級法院之職權行使，原則上
    應予尊重（最高法院72年臺上字第6696號判例、75年臺上字
    第7033號判例意旨參照）。又按犯罪之情狀顯可憫恕，認科
    以最低度刑仍嫌過重者，得酌量減輕其刑；犯刑法第339 條
    之詐欺罪，情節輕微，顯可憫恕，認為依刑法第59條規定減
    輕其刑仍嫌過重者，得免除其刑，刑法第61條第1 款定有明
    文。由上開規定可知，必以先符合刑法第59條酌量減輕其刑
    之要件，方有適用餘地。惟查刑法第339條第1項詐欺取財罪
    之法定刑為5年以下有期徒刑、拘役或科或併科銀元1千元（
    經依刑法施行法第1條之1之規定，提高30倍後，應為新臺幣
    3萬元）以下罰金；而被告又為幫助犯，依刑法第30條第2項
    之規定，得按刑法第339條第1項之法定刑減輕之。而參酌本
    件被告之犯罪情節，其提供金融帳戶供不詳姓名年籍成年男
    子作為其詐欺取財供匯款之工具，使犯罪難以查緝，等同助
    長犯罪，對社會秩序危害非輕，況本件被害人亦因被告之幫
    助詐欺取財行為，致受有2 萬9983元之財產上損失，其情節
    難謂輕微，客觀上並無足以引起社會上一般人之同情，而堪
    以憫恕之處，衡諸詐欺取財罪之法定刑，亦認符合罪刑相當
    性及比例原則，當無適用刑法第59條之規定減輕其刑或同法
    第61條規定免除其刑之餘地。至被告並無前科犯行、素行良
    好、子女眾多，或其犯罪動機等，均僅為法院依刑法第57條
    法定刑範圍內量刑之標準，不得據為刑法第59條酌量減刑之
    理由（最高法院51年臺上字第899 號判例意旨參照）。原審
    審酌被告提供金融帳戶供他人非法使用，非僅幫助詐騙者遂
    行詐財目的，同時使詐欺者得以隱匿其真實身分，減少被查
    獲之風險，愈使其肆無忌憚，助長犯罪之猖獗，惟念被告事
    後坦承犯行，態度良好等一切情狀，量處有期徒刑2月，業
    已斟酌刑法第57條各款所列情狀，並未逾越法定刑度，且其
    量刑亦屬妥適，並無失之過重。故而，被告以上訴請求適用
    刑法第61條規定免除其刑云云，指摘原判決不當，為無理由
    ，應予駁回。
四、末查，被告前未曾因故意犯罪受有期徒刑以上刑之宣告，有
    臺灣高等法院被告前案紀錄表及臺灣臺中地方法院檢察署刑
    案資料查註紀錄表各1 份在卷可稽，其因一時失慮，致罹刑
    章，且被告與被害人已成立調解等情，有本院調解程序筆錄
    1 份在卷可證，其經此偵審科刑之教訓後，當知所警惕，信
    無再犯之虞，本院認其所宣告之刑，以暫不執行為適當，併
    諭知緩刑2 年，以啟自新，並觀後效。末按緩刑宣告，得斟
    酌情形，命犯罪行為人向被害人支付相當數額之財產或非財
    產上之損害賠償，刑法第74條第2項第3款亦有明定。又被告
    依前揭調解程序筆錄須於民國98年4月28日起至98年7月28日
    止，於每月28日前各給付被害人乙○○5 千元，為確保被告
    於緩刑期間，能按上開調解程序筆錄內容履行完畢，以確實
    收緩刑之功效，爰依前揭規定，併諭知被告應給付被害人乙
    ○○給付財產上之損害賠償1萬5千元（上開調解程序筆錄所
    約定之賠償金為2萬元，惟其中5千元，被告業於宣判前之98
    年4月28日上午9時51分，匯款至被害人乙○○之帳戶而清償
    完畢【有郵政國內匯款執據附卷可證】，故茲僅記載尚未給
    付部分），其給付方法為：自98年5月28日起至同年7月28日
    止，於每月28日前各給付5千元，至全部清償完畢止，如有1
    期未給付，視為全部到期。倘被告未遵循本院諭知之緩刑期
    間負擔而情節重大者，檢察官得依刑事訴訟法第476 條及現
    行刑法第75條之1第1項第4 款之規定，聲請撤銷本案緩刑之
    宣告，併予敘明。
據上論斷，應依刑事訴訟法第455條之1第1項、第3項、第373 條
、第368條，刑法第74條第1項第1款、第2項第3 款，判決如主文
。
本案經檢察官丙○○到庭執行職務。
中    華    民    國    98    年    4    月     28    日
                  刑事第十六庭  審判長法  官   陳玉聰
                                      法  官   洪挺梧
                                      法  官   郭妙俐
上正本證明與原本無異。
本件不得上訴。
                                      書記官   廖鳳美
中    華    民    國    98    年    4     月    28    日
附錄本案論罪科刑法條全文
刑法第339條
意圖為自己或第三人不法之所有，以詐術使人將本人或第三人之
物交付者，處5年以下有期徒刑、拘役或科或併科1千元以下罰金
。
以前項方法得財產上不法之利益或使第三人得之者，亦同。
前2項之未遂犯罰之。
刑法第30條
幫助他人實行犯罪行為者，為幫助犯。雖他人不知幫助之情者，
亦同。
幫助犯之處罰，得按正犯之刑減輕之。


司法院資訊處製作；財團法人民間司法改革基金會備份。
